【裁判字號】    89,訴,1810
【裁判日期】    891124
【裁判案由】    期貨交易法等
【裁判全文】
臺灣高雄地方法院刑事判決                        八十九年度訴字第一八一號
    公  訴  人  臺灣高雄地方法院檢察署檢察官
    被      告  甲○○
    選任辯護人  戴國石
右列被告因違反期貨交易法案件，經檢察官提起公訴（八十九年度偵字第一一○一○
號），本院判決如左：
    主  文
甲○○未經許可，擅自經營期貨顧問事業及其他期貨服務事業，處有期徒刑伍月。緩
刑參年。
扣案之浩德公司管理規章、入金資料、客戶資料、客戶交易紀錄、交易水單、交易盈
虧記錄表、業務人員退佣辦法、員工資料表各壹冊、客戶契約資料貳冊及宣傳資料參
冊，均沒收。
    事  實
一、甲○○係設於高雄市苓雅區○○○路一七五號十八樓之二浩德投資顧問有限公司
   （下稱浩德公司）之負責人，明知該公司登記之營業項目為（一）投資顧問業。
   （二）企業經營管理顧問業。（三）資訊軟體顧問業。（四）工業廠房開發租售
    業。（五）新市鎮、新社區開發業等事項，並無從事期貨顧問及其他期貨服務事
    業之營業項目，明知未經主管機關即財政部證券暨期貨管理委員會（下稱證期會
    ）許可，不得經營期貨顧問事業及其他期貨服務事業，竟自民國八十八年十月間
    起，以「浩德公司」、「Ｈ＆Ｔ集團」名義，為浩德公司之上手「信宜公司」，
    刊登廣告對外招攬陳道惠及其他不特定之外匯保證金交易客戶，由客戶簽署交易
    合約書，並匯至少一萬元美元保證金入「信宜公司」於香港匯豐銀行所開設之指
    定帳內（ＳＵＣＣＥＳＳ  ＹＩＥＬＤ  ＩＮＴＥＲＮＡＴＩＯＮ  ＬＴＤ．帳
    號000-000-000-000）後，即可下單交易，浩德公司則在上址提供
    外匯金融商品即時行情資訊及投資分析，供客戶決定口數（買賣一次合稱一口）
    價格下單買賣英磅、日幣、歐元、瑞士法朗等商品，每完成一個客戶簽約，即可
    收取新台幣（下同）八千元之佣金，另交易一口亦可收取八十美元之佣金。自八
    十八年十二月起，迄八十九年三月止，共收入佣金一百四十三萬五千二百元。嗣
    於八十九年三月二十八日在上址為警查獲，並扣得浩德公司之管理規章、入金資
    料、客戶資料、客戶交易紀錄、交易水單、交易盈虧記錄表、業務人員退佣辦法
    、員工資料表各一冊、客戶契約資料二冊及宣傳資料三冊。
二、案經法務部調查局高雄市調查處移送台灣高雄地方法院檢察署檢察官偵查起訴。
    理  由
一、右揭事實，業據被告甲○○於本院審理時坦承不諱，核與證人陳道惠、謝旺達於
    法務部調查局高雄市調查處訊問時供證情節相符，並有高雄市政府建設局函附設
    立暨變更登記事項卡及扣案之管理規章、入金資料、客戶資料、客戶交易紀錄、
    交易水單、交易盈虧記錄表、業務人員退佣辦法、員工資料表各一冊、客戶契約
    資料二冊、宣傳資料三冊在卷可憑，事證明確，被告犯行，洵堪認定。
二、按期貨交易法就何謂「期貨經理事業」、「期貨顧問事業」、「其他期貨服務事
    業」，雖無定義，惟依期貨交易法第八十七條相關規定，所謂之「期貨經理事業
    」，應指接受特定人委託代特定人全權操作期貨交易，或得向非特定人募集資金
    ，從事期貨交易。而所謂「期貨顧問事業」，因期貨交易法並無明文規定，故從
    其立法理由觀之，其業務範圍應包括對期貨交易提供相關資訊、研究意見、發行
    有關交易之出版品、舉辦相關講習等諮詢，及接受客戶特別授權或概括授權，代
    理客戶從事期貨交易或經營管理客戶之期貨交易。至於所謂「其他期貨服務事業
    」，依立法理由所載，係指期貨資訊提供者。本件被告所經營之浩德公司係提供
    相關外匯買賣電腦設備及資訊、電話等，由客戶直接或接受客戶委託代客戶向「
    信宜公司」下單，從事外匯保證金交易等，已如前述，是被告所經營者，應係「
    期貨顧問事業」及「其他期貨服務事業」，公訴人認被告尚從事「期貨經理事業
    」部分，容有誤會，另公訴人認被告自八十八年五月間起，即有經營期貨顧問業
    務之事實，惟被告自八十八年九月二十八日始變更登記為負責人，其係自八十八
    年十月始接任經營浩德公司，已據被告於八十九年三月二十八日調查時陳明在卷
    ，並有浩德投資顧問有限公司變更登記事項卡在卷可憑，公訴人認此部分，亦有
    未合，附此敘明。準此，被告未經主管機關許可，擅自經營期貨顧問事業及其他
    期貨服務事業之所為，係犯期貨交易法第一百十二條第五款及公司法第十五條第
    三項、第一項之罪。被告多次經營期貨顧問事業及其他期貨服務事業，係其經營
    業務範圍，為實質一罪，僅能成立單純一個未經許可，擅自經營期貨顧問事業及
    其他期貨服務事業罪名。被告以一行為觸犯上開二罪，係想像競合犯，應依刑法
    第五十五條規定，從較重之期貨交易法第一百十二條第五款之罪處斷。爰審酌被
    告值此金融秩序混亂之際，意圖規避主管機關之管理，而未經許可，擅自經營期
    貨顧問事業，遊走法律邊緣，固屬非是，惟念其素行良好，犯後態度尚佳，且被
    查獲後，旋即停業未再經營，及其犯罪所得非鉅等一切情狀量處如主文所示之刑
    。又被告於七十三年間雖曾受有期徒刑以上刑之執行完畢，惟五年以內未曾受有
    期徒刑以上刑之宣告，有台灣高雄地方法院檢察署刑案資料查註紀錄表在卷可憑
    ，被告因一時失慮，偶罹刑典，經此偵審程序，應知警惕而無再犯之虞，本院認
    其所宣告之刑，以暫不執行為適當，爰予宣告緩刑三年，用啟自新。至上開扣案
    之管理規章、入金資料、客戶資料、客戶交易紀錄、交易水單、交易盈虧記錄表
    、業務人員退佣辦法、員工資料表一冊、客戶契約資料二冊及宣傳資料三冊等物
    ，均為被告所有供犯罪所用之物，業據被告於法務部調查局高雄市調查處陳明在
    卷，爰依刑法第三十八條第一項第二款規定，宣告沒收。
據上論斷，應依刑事訴訟法第二百九十九條第一項前段，期貨交易法第一百十二條第
五款，公司法第十五條第三項、第一項，刑法第十一條前段、第五十五條、第七十四
條第二款、第三十八條第一項第二款，判決如主文。
本案經檢察官王啟明到庭執行職務。
中      華      民      國      八十九      年    十一    月    二十四  日
                                  臺灣高雄地方法院刑事第二庭
                                      法  官  施  柏  宏
右正本證明與原本無異。
如不服本判決，應於判決送達後十日內，向本院提出上訴狀。
                                      書記官  邱  秋  珍
中      華      民      國      八十九      年    十一    月    二十四  日
附錄本判決論罪之法條：
公司法第十五條第三項
公司負責人違反前二項規定時，各處一年以下有期徒刑、拘役或科或併科新臺幣十五
萬元以下罰金，並賠償公司因此所受之損害。
期貨交易法第一百十二條第五款
有下列情事之一者，處七年以下有期徒刑，得併科新臺幣三百萬元以下罰金：
  五、未經許可擅自經營期貨信託事業、期貨經理事業、期貨顧問事業或其他期貨服
      務事業者。


司法院資訊處製作；財團法人民間司法改革基金會備份。
